臺灣高雄地方法院民事判決
                                    110年度雄簡字第749號
原      告  陳博倫  
被      告  童子騰  
上列當事人間債務人異議之訴事件，本院民國111 年2月24 日辯
論終結，判決如下：
    主      文
本院110 年度司執字第14741 號清償債務強制執行事件對原告所
為之強制執行程序應予撤銷。
訴訟費用由被告負擔。
    事實及理由
一、原告主張：被告前對原告聲請核發支付命令經本院民國109
    年度司促字第20200 號准許確定( 下稱系爭支付命令) ，被
    告以系爭支付命令為執行名義聲請執行原告財產，經本院11
    0 年度司執14741 號強制執行事件受理在案( 下稱系爭執行
    事件) 。惟系爭支付命令債權源自原告經營並擔任負責人之
    博適倫生技有限公司( 下稱博適倫公司) 先前在104 年間向
    被告獨資設立之寵健康藥粧預定進貨，以原告名義簽發票面
    金額總計共新臺幣( 下同) 500,000 元支票( 下稱系爭支票
    ) 預付貨款，並約定如不願進貨可以解約並返還系爭支票，
    但未與寵健康藥粧或被告簽立認購合約書。嗣計算進貨及退
    貨金額後，貨款約6,500，但被告未請領貨款。兩造在105 
    年3 月已終止博適倫公司及寵健康藥粧進貨約定，被告遂以
    其與寵健康藥粧名義，共同簽發票面金額各50,000元，合計
    500,000 元之本票( 下稱系爭本票) 予原告收執，作為返還
    支票之用，且進貨合約已終止，故系爭支票擔保之債權已不
    存在，爰依強制執行法第14條提起本件訴訟。並聲明：系爭
    執行事件之強制執行程序應予撤銷。
二、被告則以：認購合約書當事人為原告及寵健康藥粧，非博適
    倫公司與寵健康藥粧，105年3月間被告雖有手寫備忘錄表示
    要解除或終止認購合約書，惟原告沒有簽名，且兩造已在台
    灣高等法院高雄分院108年度上字第194號和解成立(下稱108
    年度194號民事事件)，所以上開解除或終止認購合約書之備
    忘錄無效。原告進貨金額甚鉅，至今均未給付，故系爭支票
    擔保之債權仍存在。被告雖有簽發系爭本票，但此係作為兩
    造成立合作藥局之保證，蓋因合作藥局之房租420,000元是
    原告支付，所以被告才會簽發系爭本票，並非作為返還系爭
    支票用途等詞置辯。並聲明：原告之訴駁回。
三、兩造不爭執事項
  ㈠原告簽發支付命令卷載之支票共10紙，迄未兌現。
  ㈡被告前聲請對原告核發支付命令經本院109 年度司促字第202
    00 號准許，未經原告異議已確定。被告遂持此為執行名義
    聲請強制執行，經本院110 年度司執字第14741 號執行事件
    受理在案。
  ㈢寵健康藥粧前在105 年間簽發本票10紙，票面金額合計50萬
    元之本票交予原告收執。
四、兩造爭執事項
  ㈠原告提起本件債務人異議之訴形式上是否合於強制執行法第1
    4條第2 項規定?
  ㈡系爭支票擔保之債權是否存在?
  ㈢承上，如債權存在，原告以系爭本票債權抵銷，有無理由? 
五、得心證之理由
　㈠原告提起本件債務人異議之訴形式上合於強制執行法第14條
    第2 項規定：
　　按執行名義無確定判決同一之效力者，於執行名義成立前，
    如有債權不成立或消滅或妨礙債權人請求之事由發生，債務
    人亦得於強制執行程序終結前提起異議之訴，強制執行法第
    14條第2 項定有明文。所謂有消滅債權人請求之事由，係指
    可使執行名義所載實體上請求權之全部或一部失其存在之事
    由，消滅時效完成為請求權絕對消滅事由，能致執行名義所
    載之請求權不得執行，自當屬之。系爭執行事件之執行名義
    為無與確定判決同一效力之系爭支付命令，系爭執行程序又
    尚未終結，業據本院依職權調閱系爭執行事件全卷甚明，故
    原告提起本件訴訟尚合於強制執行法第14條第2 項規定，先
    予敘明。㈡
  ㈡原告及博適倫公司與被寵健康藥粧訂立認購合約書，嗣於105
     年間終止：
　⒈當事人互相表示意思一致者，無論其為明示或默示，契約即
    為成立，民法第153條第1項定有明文。審酌認購合約書可見
    客戶印章欄位係蓋用博適倫公司發票章，負責人簽章欄位始
    見原告名義( 見系爭支付命令卷內附之認購合約書)，是從
    形式上觀之，認購合約書當事人為博適倫公司，原告名義係
    因其為博適倫公司負責人而顯示，原告非認購合約書之客戶
    。原告雖否認其或博適倫公司有簽立認購合約書，惟其自陳
    ：當時有同意用博適倫公司成立認購合約書所以才蓋統編章
    等語( 見本院卷第125頁)，顯見斯時原告確以博適倫公司負
    責人身分為博適倫公司，與寵健康藥粧成立認購合約書。
  ⒉又認購合約書第7條約定略以：合約期間不得中途解約或終止
    ，如因特殊事故，經雙方同意後得以書面變更或取消合約等
    語。是依認購合約書約定如欲解除或終止之，經雙方同意後
    ，需另以書面為之。而寵健康藥粧為獨資商號，負責人為被
    告，被告在105年1月30日將其親自書寫之解除或終止認購合
    約書之書面交予原告，為被告自承在卷( 見本院卷第184頁
    ；見台灣高雄地方檢察署105年度他字第5738號卷第13頁)。
    足見關於認購合約書之解除或終止，確以書面為證，縱原告
    僅收受未簽名於上，然僅需雙方有解除或終止之意願，並加
    以書面證明即可，不以原告亦需簽署為必要。則自書面作成
    時，認購合約書應已生解除或終止之效力。
  ⒊原告係以其名義簽發系爭支票擔保認購合約書預定進貨之貨
    款債權；尚有約6,500元貨款未給付，業經原告陳述在卷( 
    見本院卷第52、78、184頁)。被告雖辯稱貨款金額超過6,50
    0元，並提出出貨單數紙為證( 見本院卷第149至163頁)，惟
    僅其中14,625元之單據蓋有博適倫公司之公司章，其餘手寫
    單據經原告否認，且均無博適倫公司或原告之簽收，難認其
    它單據與博適倫公司相關。上開14,625元單據雖有博適倫公
    司之公司章，惟原告主張進貨後有退貨等情亦為被告不爭執
    ( 見本院卷第124頁)，且被告在台灣高雄地方檢察署105年
    度他字第5738號偵查中陳述給的貨至少6,000元，經詢問只
    出貨6,000元為何不處理系爭支票時，亦就出貨金額未表示
    其它意見等語( 見該偵查案件他字卷第9至11頁)，核與原告
    所述結算金額6,500元相當，堪認認購合約書經進貨、退貨
    後，應給付之貨款金額為6,500元。則系爭支票擔保之債權
    尚有6,500元。
　㈢系爭支票雖有擔保貨款債權6,500元未給付，然原告得以系爭
    本票債權抵銷，抵銷後系爭支票擔保之債權已無剩餘：
　⒈本件原告自陳系爭支票為擔保博適倫公司就認購合約書進貨
    貨款而簽發，博適倫公司與寵健康藥粧間認購合約書業已終
    止，均如前述。而被告獨資設立寵健康藥粧，權利義務均屬
    同一，故被告持系爭支票稱對原告有債權並聲請核發獲准之
    系爭支付命令債權中，就未進貨及已退貨部分之貨款債權即
    6,500元以外系爭支票擔保之債權，已不在系爭支票擔保範
    圍內。故原告主張系爭支票擔保債權在6,500元以外之債權
    不存在，尚屬可採。
  ⒉按在票據上簽名者，依票上所載文義負責，票據法第5條定有
    明文。另按互負債務，而其給付種類相同，並均屆清償期者
    ，各得以其債務，與他方之債務，互為抵銷，民法第334 條
    定有明文。本件已出貨部分即系爭支票擔保之貨款債權6,50
    0元仍尚存。惟被告即寵健康藥粧，以原告為受款人，簽發
    系爭本票，因此原告對被告形式上則有系爭本票之債權存在
    ，原告並以此為抵銷(見本院卷第77頁) 。被告雖辯稱系爭
    本票係合作藥局之互相保證，並引用108年度194號民事事件
    為證，然經調閱該案全卷可見係兩造與訴外人間，就兩造合
    作藥局之房屋與相關事宜涉訟，與本件認購合約書無關，且
    亦未見有提及以系爭本票相互保證之情事，況兩造合作藥局
    租金為420,000元，租約之租期係自104年11月1日起，有被
    告提出之租約影本可參( 見本院卷第137至147頁)，要與系
    爭本票票面金額不符，亦與系爭本票發票日及到期日不一。
    又基於票據無因性，被告迄未證明有何系爭本票擔保債權不
    存在之情事，則原告主張其對被告有系爭本票債權，並據此
    抵銷，尚屬有憑。故系爭支票所擔保已售出尚未給付之貨款
    債權6,500元，與系爭本票債務相抵銷後已無剩餘。原告主
    張被告對原告無債權，請求撤銷系爭執行事件執行程序，應
    有理由。
六、從而，原告依強制執行法第14條請求撤銷系爭執行事件之強
    制執行程序，為有理由，應予准許。
七、至兩造其餘之攻擊防禦方法及未經援用之證據，經本院斟酌
    後，認為均不足以影響本判決之結果，自無逐一詳予論駁之
    必要，併此敘明。
八、據上論結，原告之訴有理由，依民事訴訟法第78條，判決如
    主文。
中　　華　　民　　國　 111　　年　　3 　　月　　21　　日
                  高雄簡易庭　法　　　官  楊詠惠
以上正本係照原本作成。
如不服本判決，應於送達後20日內，向本院提出上訴狀並表明上
訴理由，如於本判決宣示後送達前提起上訴者，應於判決送達後
20日內補提上訴理由書（須附繕本）。
中　　華　　民　　國　 111　　年　　3 　　月　　21　　日
                              書　記　官  蔡佩珊